【裁判字號】    99,訴,1109
【裁判日期】    991019
【裁判案由】    違反毒品危害防制條例
【裁判全文】
臺灣彰化地方法院刑事判決              99年度訴字第1109號
公  訴  人  臺灣彰化地方法院檢察署檢察官
被      告  甲○○
上列被告因違反毒品危害防制條例案件，經檢察官提起公訴（99
年度毒偵字第1359、1458號），本院依簡式審判程序判決如下：
    主  文
甲○○所犯如附表一所示之罪，均累犯，各處如附表一所示之刑
（含主刑、從刑）。應執行有期徒刑壹年捌月，扣案如附表二所
示之物均沒收銷燬之，扣案如附表三所示之物均沒收之。
    事  實
一、甲○○前因施用毒品案件，經本院以90年度毒聲字第4587號
    裁定送觀察、勒戒後，因評定認有繼續施用毒品傾向，復以
    91年度毒聲字第88號裁定令入戒治處所施以強制戒治，於民
    國92年1 月16日執行完畢釋放；復於上開強制戒治執行完畢
    釋放後5 年內，再因施用毒品案件，經本院以94年度訴字第
    301 號判決處有期徒刑9 月確定。又因施用毒品案件，經本
    院以97年度訴字第998 號判決處有期徒刑1 年4 月確定，經
    送監執行，於98年9 月3 日縮短刑期期滿執行完畢。仍不知
    警惕，基於施用第一級毒品海洛因、施用第二級毒品甲基安
    非他命之各別犯意，分別於如附表一所示之時間，在其位於
    彰化縣大村鄉○○路○ 段2 巷43號之住處，以如附表一所示
    之方式，施用海洛因及甲基安非他命各2 次。嗣於99年7 月
    23日晚間6 時40分許，在彰化縣大村鄉○○路108 之19號前
    ，為警持本院所核發之搜索票執行搜索，扣得甲○○所有如
    附表二所示之毒品、如附表三所示供其為附表一編號3 、4
    所示施用第一級、第二級毒品犯行所用之物，查悉上情。
二、案經彰化縣警察局員林分局報告臺灣彰化地方法院檢察署檢
    察官偵查起訴。
    理  由
一、被告甲○○所涉為死刑、無期徒刑、最輕本刑為3 年以上有
    期徒刑或高等法院管轄第一審案件以外之罪，並於本院行準
    備程序時就被訴事實為有罪之陳述，本院合議庭依刑事訴訟
    法第273 條之1 第1 項規定，裁定改由受命法官獨任行簡式
    審判程序，先予敘明。
二、按毒品危害防制條例就施用毒品者，僅限於「初犯」及「5
    年後再犯」二種情形，始應先經觀察、勒戒或強制戒治程序
    。倘被告於5 年內已再犯，經依法追訴處罰，縱其第3 次（
    或第3 次以上）再度施用毒品之時間，在初犯經觀察、勒戒
    或強制戒治執行完畢釋放5 年以後，已不合於「5 年後再犯
    」之規定，且因已於「5 年內再犯」，顯見其再犯率甚高，
    原實施觀察、勒戒或強制戒治，已無法收其實效，即應依毒
    品危害防制條例第10條處罰（參照最高法院95年度第7 次、
    97年度第5 次刑事庭會議決議意旨）。被告前因施用毒品案
    件，經本院以90年度毒聲字第4587號裁定送觀察、勒戒後，
    因評定認有繼續施用毒品傾向，復以91年度毒聲字第88號裁
    定令入戒治處所施以強制戒治，於92年1 月16日執行完畢釋
    放；復於上開強制戒治執行完畢釋放後5 年內，再因施用毒
    品案件，經本院以94年度訴字第301 號判決處有期徒刑9 月
    確定等情，有臺灣高等法院被告前案紀錄表、臺灣高等法院
    在監在押全國紀錄表各1 份在卷可憑，是被告曾於強制戒治
    執行完畢釋放後，5 年內再犯毒品危害防制條例第10條之罪
    ，並經法院判處罪刑確定，復為本案施用第一級、第二級毒
    品犯行經警查獲，依上開說明，自與前揭條例第20條第3 項
    之規定僅得適用於「5 年後再犯」之情形不符，公訴人逕行
    起訴，並無不合。
三、上揭犯罪事實，業據被告於警詢、偵訊及本院審理時坦承不
    諱（見臺灣彰化地方法院檢察署99年度毒偵字第1458號卷〈
    下稱偵卷一〉第4 頁、99年度毒偵字第1359號卷〈下稱偵卷
    二〉第5 、30頁、本院卷第29、33頁），且被告2 次為警所
    採集之尿液，經檢驗均呈安非他命、甲基安非他命、可待因
    及嗎啡陽性反應，有彰化縣警察局員林分局委託檢驗尿液代
    號與真實姓名對照認證單2 紙、詮昕科技股份有限公司99年
    7 月22日00000000號、99年8 月12日00000000號濫用藥物尿
    液檢驗報告各1 紙附卷可稽（偵卷一第6 、7 頁、偵卷二第
    20、48頁），並有照片1 張、彰化縣警察局員林分局搜索扣
    押筆錄1 份、行政院衛生署草屯療養院99年9 月23日草療鑑
    字第0990900144號鑑定書1 紙及扣案如附表二至三所示之物
    可證（偵卷一第8 頁、偵卷二第12至19頁、本院卷第27頁）
    ，足認被告自白與事實相符。綜上，本案事證明確，被告上
    開犯行均堪認定，應依法論科。
四、按海洛因、甲基安非他命分別為毒品危害防制條例第2 條第
    2 項第1 款、第2 款所規定之第一級毒品、第二級毒品，被
    告先後2 次施用海洛因之行為，核均係犯毒品危害防制條例
    第10條第1 項施用第一級毒品罪；其先後2 次施用甲基安非
    他命之行為，則均係犯同條第2 項施用第二級毒品罪。被告
    為供施用而持有各該級毒品之低度行為，應分別為施用之高
    度行為所吸收，均不另論罪。被告所犯上開4 罪，犯意有別
    ，行為互殊，應予分論併罰。被告前因施用毒品案件，經本
    院以97年度訴字第998 號判決處有期徒刑1 年4 月確定，經
    送監執行，於98年9 月3 日縮短刑期期滿執行完畢，有臺灣
    高等法院被告前案紀錄表可稽，被告於有期徒刑執行完畢後
    5 年內又故意再犯本案各罪，均為累犯，應依刑法第47條第
    1 項規定，各加重其刑。爰審酌被告曾因施用毒品經送觀察
    、勒戒及強制戒治，仍未知警惕，再犯本案各罪，足見其雖
    經觀察、勒戒及強制戒治等治療程序，仍未徹底戒除惡習遠
    離毒害，顯未能善體國家設置觀察、勒戒及戒治機構，協助
    毒品施用者戒除毒害之良法美意，惟念及施用毒品本質上係
    戕害自身健康之行為，尚未嚴重破壞社會秩序或侵害他人權
    益，暨其犯罪之動機、目的、所生危害及犯罪後坦承犯行，
    態度良好等一切情狀，分別量處如主文所示之刑，並定其應
    執行刑，以示懲儆。
五、沒收部分：
  (一)扣案如附表二所示透明晶體共2 包為被告為附表一編號4 所
    示施用第二級毒品犯行施用剩餘之甲基安非他命，業經被告
    自承在卷（本院卷第33頁），核與證人黃明彥所述相符（見
    偵卷二第9 頁），並有上揭草屯療養院鑑定書1 份在卷可證
    ，足認該2 包透明晶體均為第二級毒品甲基安非他命，應依
    毒品危害防制條例第18條第1 項前段宣告沒收銷燬如主文及
    附表一主文欄所示。
  (二)扣案如附表三所示之物，均係被告所有之物，其中附表三編
    號一所示之物係供被告為附表一編號3 所示施用第一級毒品
    犯行所用之物，附表三編號二所示之物係供被告為附表一編
    號4 所示施用第二級毒品犯行所用之物，業據被告供承無訛
    （本院卷第33頁），並有證人黃明彥之證述可佐（偵卷二第
    8 頁），爰依刑法第38條第1 項第2 款宣告沒收如主文及附
    表一主文欄所示。
據上論斷，應依刑事訴訟法第273 條之1 第1 項、第299 條第1
項前段，毒品危害防制條例第10條第1 項、第2 項、第18條第1
項前段，刑法第11條、第47條第1 項、第51條第5 款、第38條第
1 項第2 款，判決如主文。
本案經檢察官廖偉志到庭執行職務。
中    華    民    國    99    年    10    月    19    日
                  刑事第一庭  法  官  楊舒嵐
以上正本證明與原本無異。
如不服本判決應於收受判決後10日內向本院提出上訴書狀，並應
敘述具體理由；其未敘述上訴理由者，應於上訴期間屆滿後20日
內向本院補提理由書(均須按他造當事人之人數附繕本)「切勿逕
送上級法院」。
中    華    民    國    99    年    10    月    19    日
                              書記官  陳如玲
附錄論罪科刑法條：
毒品危害防制條例第10條
施用第一級毒品者，處 6 月以上 5 年以下有期徒刑。
施用第二級毒品者，處 3 年以下有期徒刑。
附表一：
┌─┬──────┬───┬─────────┬──────┬────────┐
│編│   時  間   │施用之│     施用方式     │  所犯罪名  │     主文       │
│號│            │毒品  │                  │            │                │
├─┼──────┼───┼─────────┼──────┼────────┤
│1 │99年7 月1 日│海洛因│將海洛因摻水混合後│毒品危害防制│甲○○施用第一級│
│  │下午4 時許  │      │，以注射針筒注射體│條例第10條第│毒品，累犯，處有│
│  │            │      │內（起訴書誤載摻入│1 項施用第一│期徒刑玖月。    │
│  │            │      │香菸內點燃吸食）  │級毒品罪    │                │
├─┼──────┼───┼─────────┼──────┼────────┤
│2 │99年7 月1 日│甲基安│將甲基安非他命置於│毒品危害防制│甲○○施用第二級│
│  │下午4 時許  │非他命│吸食器內，點火燒烤│條例第10條第│毒品，累犯，處有│
│  │            │      │吸食其煙霧        │2 項施用第二│期徒刑伍月。    │
│  │            │      │                  │級毒品罪    │                │
├─┼──────┼───┼─────────┼──────┼────────┤
│3 │99年7 月22日│海洛因│將海洛因摻水混合後│毒品危害防制│甲○○施用第一級│
│  │中午12時許  │      │，以注射針筒注射體│條例第10條第│毒品，累犯，處有│
│  │            │      │內                │1 項施用第一│期徒刑玖月。扣案│
│  │            │      │                  │級毒品罪    │如附表三編號一所│
│  │            │      │                  │            │示之物均沒收之。│
├─┼──────┼───┼─────────┼──────┼────────┤
│4 │99年7 月22日│甲基安│將甲基安非他命置於│毒品危害防制│甲○○施用第二級│
│  │中午12時許  │非他命│吸食器內，點火燒烤│條例第10條第│毒品，累犯，處有│
│  │            │      │吸食其煙霧        │2 項施用第二│期徒刑伍月。扣案│
│  │            │      │                  │級毒品罪    │如附表二所示之物│
│  │            │      │                  │            │均沒收銷燬之，如│
│  │            │      │                  │            │附表三編號二所示│
│  │            │      │                  │            │之物均沒收之。  │
└─┴──────┴───┴─────────┴──────┴────────┘
附表二：第二級毒品甲基安非他命貳包（驗餘淨重分別為零點零貳
        捌玖公克、零點零柒壹公克）。
附表三：
  編號一、注射針筒伍支。
  編號二、玻璃吸食器貳支。

司法院資訊處製作；財團法人民間司法改革基金會備份。
